【裁判字號】    98,訴,549
【裁判日期】    980813
【裁判案由】    強盜等
【裁判全文】
臺灣桃園地方法院刑事判決               98年度訴字第549號
公  訴  人  臺灣桃園地方法院檢察署檢察官
被      告  乙○○
指定辯護人  本院公設辯護人彭詩雯
上列被告因強盜案件，經檢察官提起公訴（九十八年度偵字第七
五一○號），本院判決如下：
    主  文
乙○○意圖為自己不法之所有，攜帶兇器，以強暴至使不能抗拒
，而取他人之物及使其交付，處有期徒刑參年捌月，扣案之水果
刀壹把及膠帶壹捲，均沒收。又意圖為自己不法之所有，攜帶兇
器，以強暴至使不能抗拒，而取他人之物及使其交付，處有期徒
刑柒年貳月，扣案之水果刀壹把及膠帶壹捲，均沒收。應執行有
期徒刑拾年，扣案之水果刀壹把及膠帶壹捲，均沒收。
    事  實
一、乙○○因經濟困難，謀以強盜方法奪取他人財物，並先於民
    國98年3 月間某日至桃園縣蘆竹鄉南崁地區某家五金行，購
    得扣案之膠帶一捲及對人體有危險性，足供兇器使用之之水
    果刀一把，作為犯案工具並隨身攜帶以伺機犯案。嗣基於意
    圖為自己不法所有之犯意，於98年3月18日晚間7時許，在桃
    園縣桃園市○○路43號前攔下由戊○○（起訴書均誤載為塗
    秋蓮）所駕駛車號643-FR號計程車，並指示戊○○駛往臺北
    縣八里鄉，於行經西濱公路八里垃圾焚化場附近時，乙○○
    要求戊○○在路旁停車，隨即持預藏之上開水果刀一把抵住
    戊○○頸部，並因此劃傷戊○○左下唇及右手手背，乙○○
    並表示：只是要錢，不會傷人等語，以此強暴方式，至戊○○不能抗拒後，戊○○即由上衣口袋內取出新臺幣（下同）
    二千元交予乙○○，乙○○再以預藏之上開膠布黏貼戊○○
    雙眼並綑綁其雙手，繼而命戊○○移至副駕駛座並將座椅放
    倒躺平，乙○○隨即移至駕駛座，自行駕駛上開計程車在桃
    園縣林口鄉、桃園市等處盤繞，嗣將上開計程車開至桃園縣
    林口鄉○○村○○路99號東華高爾夫球場，並在路旁停靠時
    ，乙○○又取走戊○○所有放置於皮包內之紅色NOKIA 牌與
    黑色MOTOROLA牌行動電話各一支及電子辭典一台，並將上開
    計程車繼續開往桃園縣桃園市盤繞，最後在桃園縣桃園市○○路之桃園大飯店前停車後逃離，嗣經戊○○自行掙脫而報
    警處理。乙○○另基於為自己不法所有之犯意，持前述水果
    刀一把，於同年3月23日下午5時許，在桃園縣桃園市○○路
    與國際路路口攔下丁○○所駕駛車號470-NH號計程車，並指
    示丁○○將車開往竹圍，於行經桃園縣蘆竹鄉坑口村後壁厝
    42號前人煙稀少處，即以預藏之上開水果刀從後抵住丁○○
    頸部，以此強暴方式，至使丁○○不能抗拒後，丁○○即自
    褲子口袋內掏出現金六千餘元交付予乙○○，丁○○隨即趁
    隙掙脫乙○○之控制而逃離計程車，乙○○則趁機將計程車
    駛離，並取走該車內之約一千元及回數票數張，繼而自同日
    起至98年4月4日止，以該計程車載客營運。嗣因丁○○報警
    ，經警循線於98年4月4日下午6 時許，在桃園縣桃園市○○
    路與鹽庫街口，當場逮捕正欲駕駛前開470-NH號計程車之乙○○，並扣得上開水果刀一把、用餘之膠帶一捲，同時查獲
    戊○○所有之NOKIA 牌行動電話一支、車號470-NH號計程車
    及該部計程車之鑰匙一串等物。而乙○○於有偵查犯罪職權
    之公務員或機關發覺其強盜戊○○財物之犯行前，即主動向
    逮捕及解送其回警局之警員丙○○自首犯罪，並進而接受本
    件裁判。
二、案經戊○○告訴暨丁○○訴由桃園縣政府警察局蘆竹分局報
    請臺灣桃園地方法院檢察署檢察官偵查起訴。
    理  由
一、證據能力：
（一）按被告以外之人於偵查中向檢察官所為之陳述，除顯有不
      可信之情況外，得為證據，刑事訴訟法第一百五十九條之
      一第二項定有明文。又刑事訴訟法第一百五十九條之一明
      定檢察官於偵查程序取得被告以外之人所為陳述，除顯有
      不可信之情況者外，均有證據能力，得為證據。當事人若
      主張其顯有不可信之情形者，本乎當事人主導證據調查原
      則，自應負舉證責任，否則，被告以外之人向檢察官所為
      之陳述，毋庸另為證明，即得作為認定被告犯罪之證據（
      最高法院九十六年度台上字第五六八四號判決要旨參照）
      。經查，證人即告訴人戊○○、丁○○於偵查中所為之證
      述固係被告以外之人於審判外之陳述，惟被告乙○○及辯
      護人並未具體指明告訴人戊○○、丁○○於偵查中所述有
      何「顯有不可信之情況」存在，本院亦查無前開證述有此
      情形，故告訴人戊○○、丁○○於偵查中所為之證述，毋
      庸另為證明，即應認有證據能力。
（二）又被告以外之人於審判外之陳述，雖不符刑事訴訟法第一
      百五十九條之一至第一百五十九條之四之規定，而經當事
      人於審判程序同意作為證據，法院審酌該言詞陳述或書面
      陳述作成時之情況，認為適當者，亦得為證據；當事人、
      代理人或辯護人於法院調查證據時，知有刑事訴訟法第一
      百五十九條第一項不得為證據之情形，而未於言詞辯論終
      結前聲明異議者，視為有前項之同意，刑事訴訟法第一百
      五十九條之五定有明文。本件認定事實所引用卷附之其餘
      供述證據，被告及辯護人於本院行準備程序時均同意此部
      分證據有證據能力（見本院卷第18頁），且迄於本院言詞
      辯論終結前亦未異議，本院審酌前開證據均查無有何違反
      法定程序取得之情形，亦無顯有不可信與不得作為證據等
      情，故均應認為有證據能力。
（三）至其餘非供述證據，本院查無有何違反法定程序取得之情
      形，應認有證據能力。
二、上開犯罪事實業據被告於警詢、偵查及本院羈押調查與審理
    時均坦承不諱，核與告訴人戊○○、丁○○於警詢及偵查中
    具結之證述相符，並有贓物領據、搜索扣押物品目錄表、現
    場照片及告訴人戊○○受傷照片附卷可稽，與水果刀一把、
    用餘之膠帶一捲扣案足佐，堪信被告之自白與事實相符。綜
    上所述，本件事證明確，被告犯行堪以認定，應依法論科。
三、按強盜罪所施用之強暴、脅迫手段，祇須足以壓抑被害人之
    抗拒，使其喪失意思自由為已足，縱令被害人實際無抗拒行
    為，仍於強盜罪之成立，不生影響。強盜罪之行為態樣包含
    強暴與脅迫。所謂「強暴」，係謂直接或間接對於人之身體
    施以暴力，以壓制被害人之抗拒之狀態而言；「脅迫」則係
    指行為人以威嚇加之於被害人，使其精神上萌生恐懼之心理
    ，以達到至使不能抗拒之程度。「以西瓜刀架在屋內之人頸
    部」，係對被害人身體施以暴力，固屬「強暴」，「以揮舞
    西瓜刀（或敲打桌子方式）威嚇在場之人」，則係以威嚇之
    方法使被害人心理上產生恐懼，應屬「威脅」之範圍（最高
    法院三十年上字第三○二三號判例及同院九十四年度台上字
    第七○四一號判決要旨參照）。查被告乙○○先後二次均手
    持上開水果刀一把，抵住告訴人戊○○及丁○○頸部，被告
    並另以上開膠帶黏貼告訴人戊○○雙眼及綑綁其雙手，顯已
    使告訴人戊○○及丁○○因害怕而喪失意思自由，任令被告
    強取或因此交付其二人之財物，揆諸首揭判例及判決要旨，
    被告所為顯係以強暴之方式，壓制被害人戊○○及丁○○之
    抗拒狀態，而達於至使人不能抗拒之程度。次按所謂兇器，
    其種類並無限制，凡客觀上足對人之生命、身體、安全構成
    威脅，具有危險性之兇器均屬之，且祇須行竊時攜帶此種具
    有危險性之兇器為已足，並不以攜帶之初有行兇之意圖為必
    要（最高法院七十九年台上字第五二五三號判例意旨參照）
    。查被告作案時所持用之扣案水果刀一把，單面有刃且係金
    屬材質，並具有相當尖銳性，在客觀上顯足為傷害人之生命
    、身體之物品而為具有危險性之兇器。
四、核被告所為，係犯刑法第三百三十條第一項加重強盜罪。按
    犯強盜罪，於實施強暴行為之過程中，如別無傷害之故意，
    僅因拉扯致被害人受有傷害，乃施強暴之當然結果，固不另
    論傷害罪（最高法院九十一年度台上字第一四四一號判決要
    旨參照）。查被告於強盜告訴人戊○○過程中，雖有劃傷告
    訴人戊○○之左下唇及右手手背之情，惟依告訴人戊○○於
    偵查中具結證稱：被告突然從後座拿刀環抱住我脖子並劃傷
    我的嘴唇，我沒有注意到他的刀子就被他所拿的刀子割傷，
    被告有說只要將錢交出就不會傷害我等語（見偵卷第64至65
    頁），顯見告訴人戊○○所受前述傷害應係被告持上開水果
    刀對告訴人戊○○施強暴以強盜財物之過程中所造成，應認
    為係被告施強暴之當然結果，揆諸上開說明，應不另論傷害
    罪，惟被告所犯之傷害罪與本件強盜罪之犯罪事實相同，為
    起訴效力所及，本院自得併予審究，附此敘明。再按強盜於
    行劫時，綑縛事主，即係實施強暴脅迫，應包括於強盜行為
    以內，不另成立妨害自由罪。又捕禁被害人，勒令交款，其
    捕禁即屬強暴、脅迫，當然包括於強盜行為之內，不能於強
    盜罪外，更論以妨害自由之罪（最高法院二十四年上字第四
    四○七號、二十三年上字第一五七八號判例要旨參照）。查
    被告固先持刀抵住告訴人戊○○頸部，並表示要強盜財物之
    意思，再以預藏之膠帶黏貼告訴人戊○○雙眼及綑綁其雙手
    ，是就被告全部行為實施過程觀之，其以膠帶黏貼告訴人戊○○雙眼及綑綁雙手之行為，固屬妨害自由之行為，然被告
    斯時既已對告訴人戊○○表示強盜財物之意思，顯已著手實
    施強盜行為，揆諸上開判例要旨，被告所為妨害告訴人戊○○自由之行為，應包括在上開強盜行為之內，不另論妨害自
    由罪，公訴意旨認被告此部分所為應另論刑法第三百零二條
    第一項之妨害自由罪，顯有未合。另被告雖先後對告訴人戊○○、丁○○各實施二次強盜財物行為，然各該二次強盜行
    為分別係於密切接近之時間實施，且所侵害之法益相同，行
    為之獨立性極為薄弱，依一般社會健全觀念難以強行分離，
    分別係基於單一犯意接續所為，侵害單一法益，均為接續犯
    ，均屬單純一罪，應分別各論以一加重強盜罪。又被告先後
    強盜告訴人戊○○與丁○○之犯行，犯意各別，行為互殊，
    應分論併罰。
五、對於未發覺之罪自首而受裁判者，得減輕其刑，刑法第六十
    二條前段定有明文。又刑法第六十二條所謂發覺，固非以有
    偵查犯罪權之機關或人員確知其人犯罪無誤為必要，而於對
    其發生嫌疑時，即得謂為已發覺；但此項對犯人之嫌疑，仍
    須有確切之根據得為合理之可疑者，始足當之，若單純主觀
    上之懷疑，要不得謂已發生嫌疑（最高法院七十二年台上字
    第六四一號判例著有是例）。經查，證人即桃園縣政府警察
    局蘆竹分局偵查佐甲○○於本院審理時雖具結證稱：戊○○
    計程車被搶地點與丁○○都是在濱海路，且手法相同，兩位
    被害人陳述歹徒之長相也接近，所以懷疑是同一人所為等語
    （見本院卷第34頁），及證人即逮捕並解送被告回警局之桃
    園縣政府警察局蘆竹分局偵查佐丙○○，於本院審理時亦具
    結證稱：因為我們查獲被告涉嫌強盜一位男子計程車的犯罪
    手法與雙峰路（即告訴人戊○○遭強盜案）搶案一樣，我在
    押解被告回警局的途中就問他是否有涉嫌雙峰路的案件等語
    （見本院卷第50頁）。惟查，依告訴人戊○○於警詢及偵查
    中所述之被害過程，係被告先持刀抵住其頸部接著又以膠帶
    黏貼雙眼並綑綁雙手，與告訴人丁○○於警詢及偵查中指述
    之被害過程為僅遭被告持刀抵住頸部之情節，並不相同，且
    證人甲○○於本院審理時亦結證稱：計程車搶案常見的手法
    有歹徒佯稱乘計程車，抵達偏僻路段後，亮刀或其他兇器以
    搶劫車上財物等語（見本院卷第35頁），顯見本案被告之犯
    罪手法與其他計程車強盜案件之犯罪過程，並無任何特殊之
    處。又告訴人戊○○被強盜財物之地點係在台北縣八里鄉○○○路垃圾焚化廠附近及桃園縣林口鄉○○村○○路99號東
    華高爾夫球場旁，與告訴人丁○○被強盜財物之地點係在桃
    園縣蘆竹鄉坑口村後壁厝42號，地點並不相同。而告訴人戊○○於警詢時對歹徒相貌係證稱：留短髮、沒戴眼睛、身高
    大約一百七十至一百七十五公分、體重應該有七十公斤，年
    約三十歲，但我沒有看清楚他的容貌等語（見偵卷第23至24
    頁），與告訴人丁○○於警詢時所描述之歹徒相貌為：年約
    三十五歲、短髮、約一百七十公分，身材壯碩等語（見偵卷
    第11頁），已不盡相同，且短髮、年約三十至三十五歲、身
    高約一百七十至一百七十五公分之人，比比皆是，尚難因此
    即得判斷兩案均係同一人所為。再者，證人丙○○於本院審
    理時亦結證稱：我是單純因為手法相同，故依直覺認為係被
    告所為等語（見本院卷第51頁），又依本案卷附其他證據所
    示，並無其他積極證據或確切根據足使證人甲○○與丙○○
    就被告確實涉犯告訴人戊○○強盜案件一節產生合理確信，
    是證人甲○○、丙○○認被告涉犯告訴人戊○○強盜案件之
    部分，應僅為單純臆測性懷疑，尚難認被告就此部分之犯行
    在其供承前，已先為證人甲○○、丙○○所發覺。準此，被
    告在未被有偵查犯罪職務之機關或公務員發覺其為犯罪人前
    ，於接受警察丙○○詢問時，主動供承犯下強盜告訴人戊○○財物，並坦承其為犯罪行為人而自首犯罪（見偵卷第7 至
    8 頁反面），嗣並接受裁判，爰依刑法第六十二條前段之規
    定，減輕其刑。
六、爰審酌被告正值壯年，不思以正當手段獲取財物，竟圖謀不
    勞而獲而持扣案之水果刀強盜告訴人戊○○及丁○○之財物
    ，其犯行造成社會治安危害及告訴人戊○○與丁○○心理所
    受之恐懼非微，惟念其於強盜告訴人丁○○計程車後尚能以
    此交通工具營生，未再涉犯他案，且被告並無前科（見本院
    卷第4 頁），顯非習於惡行之人，併衡酌被告犯後始終坦承
    犯行、態度良好，又能自首告訴人戊○○部分之犯行，及兼
    衡其犯罪手段、目的、動機等一切情狀，分別量處如主文所
    示之刑，並定其應執行刑。又扣案水果刀一把及用餘之膠帶
    一捲，為被告所有供其為本件強盜犯罪所用之物，業據被告
    於本院審理時供承在卷（見本院卷第55、57頁），應依刑法
    第三十八條第一項第二款規定沒收之。
據上論斷，應依刑事訴訟法第二百九十九條第一項前段，刑法第
三百三十條第一項、第五十一條第五款、第六十二條前段、第三
十八條第一項第二款，判決如主文。
本案經檢察官周芝君到庭執行職務。
中    華    民    國    98    年    8     月    13    日
                  刑事第十二庭審判長法  官  魏于傑
                                    法  官  許雅婷
                                    法  官  李文娟
以上正本證明與原本無異。
如不服本判決應於收受判決後10日內向本院提出上訴書狀，並應
敘述具體理由；其未敘述上訴理由者，應於上訴期間屆滿後20日
內向本院補提理由書（均須按他造當事人之人數附繕本）「切勿
逕送上級法院」。
                                    書記官  蕭秀蓉
中    華    民    國    98    年    8     月    19    日
附錄本案論罪科刑法條全文：
刑法第三百三十條第一項


司法院資訊處製作；財團法人民間司法改革基金會備份。
